臺灣屏東地方法院刑事判決　　　　　　 100年度選訴字第10號
公　訴　人　臺灣屏東地方法院檢察署檢察官
被　　　告　邱炳榮
上列被告因賄選案件，經檢察官提起公訴（99年度選偵字第96號
、97號），被告就被訴事實為有罪之陳述，經本院告知簡式審判
程序之旨，並聽取被告與公訴人之意見後，本院合議庭裁定改由
受命法官獨任依簡式審判程序審理，判決如下：
    主  文
邱炳榮有投票權之人，收受賄賂，而許以其投票權為一定之行使
，處有期徒刑貳月，如易科罰金，以新臺幣壹仟元折算壹日，緩
刑貳年。褫奪公權壹年，收受之賄賂新臺幣壹仟元沒收。
    事  實
一、緣吳珍榮（本院另行審結）意圖使屏東縣長治鄉第19屆鄉民
    代表選舉第一選區之候選人鍾永裕順利當選，竟基於對於有
    投票權人交付賄賂而約為投票權一定行使之犯意，於民國99
    年6 月6 日上午10時30分許，在屏東縣長治鄉鎮○○路189
    巷19號邱炳榮住處，以每票新台幣（以下同）500 元之代價
    ，交付1000元予家中有2 名上開選區選舉權人邱炳榮，要求
    邱炳榮家中二票投票支持鍾永裕，而對於有投票權人約定為
    投票權一定之行使，而邱炳榮明知吳珍榮交付上開1000元之
    款項係要求其投票予鍾永裕之賄選對價，竟仍基於收受賄賂
    許以投票權為一定行使之犯意而加以收受。
二、案經屏東縣政府警察局屏東分局報請臺灣屏東地方法院檢察
    署檢察官偵查起訴。
    理  由
一、本件被告邱炳榮所犯係死刑、無期徒刑或最輕本刑為3 年以
    上有期徒刑以外之罪，亦非屬臺灣高等法院管轄第一審之案
    件，其於準備程序中就被訴事實為有罪陳述，經本院告知簡
    式審判程序之旨，並聽取當事人意見後，本院合議庭依刑事
    訴訟法第273 條之1 第1 項為裁定，由受命法官獨任進行簡
    式審判程序。又簡式審判程序之證據調查，依刑事訴訟法第
    273 條之2 規定，不受同法第159 條第1 項審判外陳述排除
    之限制；再被告對於卷內各項證據亦不爭執證據能力，復無
    事證顯示有何違法取得或類此瑕疵之情，故卷內所列各項證
    據，自均有證據能力，合先敘明。
二、上揭犯罪事實，業據被告邱炳榮於警詢、檢察官偵訊及本院
    審理中坦承不諱（警卷第16-17 頁、99年度選他字第209 號
    卷第44-45 頁、本院100 年3 月31日準備程序筆錄、審判筆
    錄），核與證人即同案被告吳珍榮於警詢、檢察官偵訊時證
    述其於99年6 月6 日中午12時左右，交付1000元給邱炳榮，
    要求邱炳榮投票給鍾永裕等情相符（警卷第12-13 頁、99年
    度選他字第209 號卷第69-70 、72-73 頁）。又證人吳珍榮
    於檢察官偵訊時之證述，經檢察官命檢察事務官勘驗99年6
    月9 日之檢察官偵訊之錄影光碟，與偵訊筆錄之記載相符，
    亦有勘驗報告1 份在偵卷可按（99年度偵字第97號卷第
    27-29 頁）。鍾永裕確係屏東縣長治鄉第19屆鄉民代表選舉
    第三選區之候選人，登記號次為5 號，而被告邱炳榮之戶籍
    確係設在屏東縣長治鄉○○村○○路189 巷19號，就該次鄉
    民代表係有投票權之人，此有屏東縣選舉委員會100 年3 月
    3 日屏選一字第1000000291號函附之屏東縣長治鄉第19屆鄉
    民代表選舉之候選人名單、邱炳榮之全戶基本資料在卷可按
    （本院卷第14-17 、99年度選他字第209 號卷第26頁），被
    告邱炳榮之自白與事實相符，自可採為認定事實之證據，本
    件事證明確，被告邱炳榮之犯行堪以認定，自應依法論科。
三、核被告邱炳榮所為，係犯刑法第143 條第1 項之投票受賄罪
    。被告邱炳榮於警詢、檢察官偵查及本院審理中均自白全部
    犯行，應依公職人員選舉罷免法第111 條第1 項之規定，減
    輕其刑。爰審酌被告邱炳榮前無犯罪前科，素行良好，有臺
    灣高等法院被告前案紀錄表1 份附卷可按，教育程度為小學
    畢，年紀已逾76歲，有其戶籍資料在卷可按，犯後坦承犯行
    ，深表悔意，態度良好等一切情狀，量處如主文所示之刑，
    並諭知易科罰金之折算標準。又犯刑法分則第六章之妨害投
    票罪，宣告有期徒刑以上之刑者，並宣告褫奪公權，公職人
    員選舉罷免法第113 條第3 項定有明文，且此項褫奪公權之
    宣告，寓有強制性，為刑法第37條第2 項之特別規定，不受
    宣告1 年以上有期徒刑之限制，法院自應優先適用（惟宣告
    褫奪公權之期間仍為1 年以上10年以下），是被告邱炳榮所
    犯上開投票受賄罪應併依上開規定予以宣告褫奪公權如主文
    所示。再查被告邱炳榮前未曾因故意犯罪受有期徒刑以上刑
    之宣告，有臺灣高等法院被告前案紀錄表1 份附卷可按，其
    年紀已逾76歲，因一時失慮，致罹刑章，諒經此偵審及科刑
    之教訓，當知所警惕，本院因認所宣告之刑，以暫不執行為
    適當，爰宣告緩刑二年。吳珍榮交付被告邱炳榮之賄賂1000
    應依刑法第143 條第2 項宣告沒收。又因被告邱炳榮陳稱其
    所收受之1,000 元賄賂業已花用完畢，而現行法律並無就被
    告所收賄款全部或一部不能沒收時，以其財產抵償之規定，
    而其等所收賄賂為現金，亦無追徵其價額之問題，故不再另
    宣告於所收賄賂不能沒收時，應追徵其價額或以其財產抵償
    之。
據上論斷，應依刑事訴訟法第273 條之1 第1 項、第299 條第1
項前段，公職人員選舉罷免法第111 條第1 項，第113 條第3項
，刑法第11條、第143 條第1 項、第2 項前段、第41條第1 項前
段、第37條第2 項、第3 項、第74條第1 項第1 款，刑法施行法
第1 條之1 ，判決如主文。
本案經檢察官劉昀到庭執行職務
中    華    民    國   100    年    4     月    14    日
                  刑事第二庭  法  官  涂裕洪
以上正本證明與原本無異。
如不服本判決應於收受本判決送達後10日內向本院提出上訴書狀
，其未敘述上訴理由者，應於上訴期間屆滿後20日內向本院補提
理由書狀（均須按他造當事人之人數附繕本）「切勿逕送上級法
院」
中    華    民    國   100    年    4     月    14    日
                              書記官  卓春成
附錄論罪科刑法條：
中華民國刑法第143條第1項
有投票權之人，要求、期約或收受賄賂或其他不正當利益，而許
以不行使其投票權或為一定之行使者，處3 年以下有期徒刑，得
併科5千 元以下罰金。